臺灣嘉義地方法院民事裁定　　　　　　　　96年度破字第11號
聲　請　人　甲○○
上列當事人間聲請宣告破產事件，本院裁定如下：
  主  文
聲請駁回。
聲請程序費用由聲請人負擔。
  理  由
一聲請意旨略以：聲請人以所有積蓄於民國80年間，購買坐落嘉
  義市○○○段3小段55號土地，並於82年間，與康陽企業股份
  有限公司合作，投資興建41層摩天大樓，嗣84年間，因周轉不
  靈，停止興建，於94年間，經債權人臺灣中小企業銀行股份有
  限公司（下稱中小企銀）聲請查封拍賣並執行點交，尚欠該筆
  土地地價稅新臺幣（下同）2,468,007元，經嘉義市稅捐稽徵
  處移送法務部行政執行署嘉義分處執行催繳。聲請人已高齡71
  歲，僅剩坐落嘉義市○段○○段地號土地（下稱系爭土地）應
  有部分84,730分之1320，無其他財產，為支付經破產宣告之破
  產管理人報酬等費用，向乙○○借款70,000元，債權人有多數
  ，聲請人已無力清償債務，爰聲請宣告破產等語。
二按破產，對債務人不能清償債務者，宣告之。財團費用及財團
  債務，應先於破產債權，隨時由破產財團清償之。破產管理人
  之報酬為財團費用。破產宣告後，如破產財團之財產不敷清償
  財團費用及財團債務時，法院因破產管理人之聲請，應以裁定
  宣告破產終止，破產法第57條、第97條、第95條第1項第3款、
  第148條分別定有明文。次按，破產程序係以破產人之一切財
  產構成破產財團，經由破產管理人依法定程序處理後，將之用
  以清償全體破產債權人，以滿足債權人債權之程序。而管理破
  產財團所需支付之財團費用及財團債務，依破產法第97條規定
  ，均係優先於破產債權而受清償。再按，稅捐之徵收，優先於
  普通債權，在破產程序中先於他普通債權而受清償，此觀諸稅
  捐稽徵法第6條第1項、破產法第112條規定自明。是稅捐依法
  既應較普通債權優先受清償，債務人之資產如已不足清償所欠
  應優先清償之上開稅捐，其他債權人更無受償可能，倘予宣告
  破產，反而須優先支付破產財團之管理、分配所生之費用及破
  產管理人之報酬等財團費用，將使破產財團財產更形減少，徒
  使稅捐稽徵機關之上開稅捐優先債權減少分配，而其他債權人
  亦無因此受分配之可能，自與破產制度係以透過清理程序，將
  可分配之破產財團之財產，平均分配於各債權人，使各債權人
  得以平均受償，而未受償部分之請求權則視為消滅之本旨不合
  （最高法院95年度臺抗字第741號、第631號及96年度臺抗字第
  339號、681號裁定參照），
三經查，聲請人至95年止，積欠嘉義市稅捐稽徵處地價稅本稅2,
  176,150元、臺北市稅捐處中南分處地價稅8,541元乙節，有嘉
  義市稅捐稽徵處96年6月25日嘉市稅管字第0960081389號函檢
  附之查詢情形表1份、96年6月27日函在卷可稽。又聲請人尚欠
  中小企銀179,090,000元及其利息；違約金、458,790,000元及
  其利息、違約金，且此為未設定抵押權或其他擔保物權之債權
  ，有中小企銀96年7月3日陳報狀可稽，應可認定。另聲請人主
  張現有財產有系爭土地應有部分84,730分之1320，系爭土地面
  積2,801平方公尺，公告現值每平方公尺46,127元，有系爭土
  地登記謄本1份在卷可稽，是聲請人應有部分價值為2,012,820
  元。又聲請人主張其向友人乙○○借款70,000元以支付本件破
  產宣告之破產管理人報酬等費用乙節，據其提出支票1紙為證
  ，縱能兌現，聲請人現有資產，亦顯已不能清償債務，固可認
  定。然查，聲請人積欠地價稅本稅2,176,150元、8,541元，依
  法既應優先受償，而所陳報之財產，已不足完全清償該優先之
  稅款，則其他普通債權人顯無受償之可能，又稅捐乃屬國家之
  債權，並無藉由破產程序使得公平實現債權受償數額之必要，
  自不宜遽依破產程序處理，難謂有宣告破產之實益。
四況按法院宣告破產後，應選任破產管理人，並決定申報債權期
  間及第一次債權人會議期日；破產管理人應就會計師或其他適
  於管理該類破產財團之人中選任；破產管理人就任後，應清查
  整理債務人之財產狀況，並編造債權表及資產表，必要時尚須
  執行破產法第90條至第93條規定之職務，是其職務內容甚為繁
  雜，應由法院核定給予相當之報酬。另法院應依聲請或依職權
  召集債權人會議由債權人會議聽取破產管理人之報告、議決法
  定事項並行使其他權限，債權人會議得選任監查人一人或數人
  ，且實務上向認監查人係必要機關，不得免設，而監查人職司
  破產程序之監督，破產法賦予之權限甚多，職責繁重，故破產
  法亦採有酬制，應由法院斟酌其工作情形定其報酬數額，此觀
  諸破產法第64條、第83條第1項、第87條至第89條、第94條、
  第84條、第116條、第119條、第120條、第128條之規定甚明。
  又依目前破產實務，破產管理人、監查人之報酬至少各約需50
  ,000 元，此觀諸卷附蔡碧仲律師陳報其預估擔任本件破產管
  理人報酬為70,000元益明，是本院如宣告聲請人破產，聲請人
  至少即應支出破產管理人、監查人之報酬各50,000元。是如貿
  然宣告破產，勢須優先支付破產財團費用，將使破產財團之財
  產更形減少，徒使優先債權人即稅捐機關之債權減少分配，而
  其他債權人因無受分配之可能，亦屬無益，顯與破產制度之本
  旨不合。
五綜上，本件應無宣告破產之實益。聲請人聲請宣告破產，為無
  理由，應予駁回。
六依破產法第5條、民事訴訟法第95條、第78條、裁定如主文。
中　　華　　民　　國　　96　　年　　12　　月　　20　　日
                        民事第二庭  法  官  蘇雅慧
以上正本係照原本作成。
如對本裁定抗告須於裁定送達後10日內向本院提出抗告狀，並繳
納裁判費新臺幣1,000元。
中　　華　　民　　國　　96　　年　　12　　月　　20　　日
                                    書記官  劉昀匊
